臺灣桃園地方法院刑事判決　　　　　　　 94年度訴字第360號
公　訴　人　臺灣台北地方法院檢察署檢察官
被　　　告　甲○○
　　　　　　　　　　　號
上列被告因偽造文書等案件，經檢察官提起公訴（台灣台北地方
法院檢察署89年度偵字第4560號），被告於本院準備程序進行中
，就被訴事實為有罪之陳述，經本院告知簡式審判程序意旨，並
聽許公訴人及被告之意見後，本院合議庭裁定依簡式審判程序審
理，本院判決如下：
    主  文
甲○○共同連續行使偽造私文書，足以生損害於他人，處有期徒
刑月，如易科罰金，以佰元折算壹日。又行使變造國民身分
證影本，足以生損害於他人，處有期徒刑月，如易科罰金，以
佰元折算壹日，扣案之變造「徐興軍」身分證影本貳枚、「張
文華」身分證影本壹枚、「陳志勝」身分證影本壹枚均沒收。應
執行有期徒刑肆月，如易科罰金，以佰元折算壹日，扣案之變
造「徐興軍」身分證影本貳枚、「張文華」身分證影本壹枚、「
陳志勝」身分證影本壹枚均沒收。
    事  實
一、甲○○於民國89年2 月初，自丙○○（未審結）處取得徐興
    軍、林炎谷等人之身分證件影本，基於變造身分證之概括犯
    意，將自身照片貼於所取得之身分證影本上，再把身分證字
    號剪下來對換，而偽造徐興軍、林炎谷等人之身分證影本，
    足以生損害於戶政機關對於國民身分證管核之正確性及徐興
    軍、林炎谷等人，嗣後再持變造後之「林炎谷」身分證，持
    向邱垂諭以每月新台幣（下同）11,000元之代價承租中壢市
    ○○路○ 段119 號6 樓之6 之房屋；又甲○○明知丙○○係
    透過綽號「小陳」之不詳姓名男子，以每張20,000元之代價
    多次向乙○○（未審結）購買偽卡，仍共同基於行使偽造信
    用卡概括犯意，與丙○○一同持偽造合作金庫
    0000000000000000卡號之信用卡，於民國89年2 月18日至桃
    園縣中壢市○○路18號之屈臣氏商店盜刷詐得價值218 元之
    商品，又於同年月19日中午一同持卡號不詳之偽造英商渣打
    銀行信用卡，至桃園市○○街某通訊行盜刷詐得價值15,000
    元之行動電話等通訊器材後，丙○○將前開偽造之渣打銀行
    信用卡交還予乙○○，又丙○○再交付偽造台北銀行
    0000000000000000卡號之信用卡供甲○○測試，潘言秋承前
    開行使偽造信用卡之犯意，於同年月21日持前開偽造之台北
    銀行信用卡至桃園縣龜山鄉○○路88號之永發加油站盜刷，
    惟並未成功。嗣為警於89年2 月22日下午在前開租屋處當場
    查獲，並扣得甲○○所變造之徐興軍身分證影本2 枚、張文
    華、陳志勝之身分證影本各一枚。
二、案經內政部警政署外事警官隊報請台灣台北地方法院檢察署
    檢察官偵查起訴繫屬於台灣台北地方法院，經台灣台北地方
    法院以91年度訴字第603號判決管轄錯誤並移轉本院審理。
    理  由
一、程序部分：本件被告甲○○所犯係死刑、無期徒刑或最輕本
    刑為3 年以上有期徒刑以外之罪，其於準備程序中就被訴事
    實為有罪之陳述，經本院告知簡式審判程序之旨，並聽取當
    事人意見後，經本院合議庭依刑事訴訟法第273 條之1第1項
    規定裁定由受命法官獨任進行簡式審判程序，合先敘明。
二、訊據被告甲○○對於前開犯罪事實於偵訊及本院審理時均坦
    承不諱，核與同案被告丙○○於偵訊及台灣台北地院審理所
    為之陳述大致相符，又甲○○行使前開偽造之合作金庫信用
    卡、台北銀行信用卡等節，有合作金庫銀行93 年4月15日合
    金總卡字第0930008323號函及台北銀行93年4 月28日北銀個
    金字第09360045900 號函各1 份附卷可參，並有甲○○所變
    造之前開身分證影本共4 枚附卷可參，被告甲○○之自白與
    事實相符，應屬可採。又按依信用卡使用情形，必於信用卡
    背面之簽名欄簽名後，始得持卡消費，並於簽帳單上簽名為
    證，在信用卡背面簽名欄簽名，單純自形式上觀察，即足以
    表示信用卡之簽名者於信用卡有效期限內有權使用該信用卡
    之辨識及證明，非依習慣或特約表示一定用意之證明，性質
    上係屬刑法第210 條之私文書，又信用卡簽帳單係持卡人所
    簽署，用以證明所消費之金額，並指示發卡銀行依照信用卡
    約定條款規定，按所持卡消費之金額，付款予聯合信用卡中
    心再轉予特約商店，具有一定用意之表示，性質上亦屬於刑
    法第210 條之私文書，最高法院91年台上字第5209號判決意
    旨可資參照，被告甲○○於事實欄所示之信用卡背面及簽帳
    單上簽署他人之姓名，再向各特約商店行使，僭稱為持卡人
    本人，以此要求特約商店依其與聯合信用卡中心之約定交付
    交易商品，自足以生損害於真正持卡人、上開特約商店、渣
    打銀行及聯合信用卡中心，本件事證明確，被告犯行堪以認
    定，應依法論科。
三、查被告甲○○行為後，於90年6 月20日公布修正，並於同年
    6 月22日生效之刑法增訂第201 條之1 第1 項規定：意圖供
    行使之用而偽造信用卡者，處1 年以上7 年以下有期徒刑，
    得併科3 萬元以下罰金。同條第2 項：行使前項偽造之信用
    卡者，處5 年以下有期徒刑，得併科3 萬元以下罰金，同法
    第205 條並修訂偽造之信用卡，不問屬於犯人與否均沒收之
    ，被告行為時係上開條文增訂之前，於新法修訂前行使偽造
    信用卡之罪名通常以偽造私文書罪之型態呈現，修正後之前
    開獨立罪名雖與偽造私文書罪名不同，但因新舊法均認定行
    使偽造信用卡有罪，故仍有比較新舊法問題，依舊法之行使
    偽造私文書罪，其法定刑較新法即刑法第201 條之1 第2 項
    之法定刑為輕，依刑法第2 條第1 項但書規定，自應適用有
    利於被告之舊法即刑法第216 條、第210 條行使偽造私文書
    罪處斷，合先敘明。
四、按影本與原本有相同之效果，如將原本予以影印後，將原本
    之部分內容竄改，重加影印，其與無製作權人將其原本竄改
    ，作另一表示其意思者無異，應成立變造文書罪（最高法院
    72年12月13日刑事庭會議決議)， 故被告甲○○變造他人之
    國民身分證影本，應成立變造特種文書罪。核被告甲○○所
    為，係犯刑法第216 條、第210 條之行使偽造私文書罪，同
    法第339 條第1 項之詐欺取財罪、同法第21 2條之變造特種
    文書罪及同法第216 條、第212 條之行使特種文書罪。被告
    甲○○行使偽造之信用卡，其偽造署名乃係偽造私文書之階
    段行為，又偽造私文書之低度行為應為行使偽造私文書之高
    度行為所吸收，均不另論罪。又被告變造特種文書後進而行
    使，其變造特許証之低度行為應為行使變造特許証之高度行
    為所吸收，不另論罪。被告甲○○與同案被告丙○○就上開
    行使偽造私文書及詐欺取財犯行，有犯罪之意思聯絡及行為
    分擔，均為共同正犯。被告先提示行使偽造之信用卡此一私
    文書，繼之行使偽造之簽帳單此一私文書，係本單一行使偽
    造私文書犯意之數舉動，核屬接續犯。被告甲○○多次行使
    偽造私文書及詐欺取財（含一次未遂）之犯行，時間緊接、
    方法相近、觸犯構成犯罪要件相同之罪名，顯係基於概括犯
    意，應依連續犯之規定論以一罪，並依法加重其刑。被告甲
    ○○行使偽造私文書之目的在於詐欺取財，所犯二罪間，有
    方法目的之牽連關係，為牽連犯，應從一重之行使偽造私文
    書罪處斷。又被告所犯行使偽造私文書罪與行使變造特種文
    書罪間，犯意各別，罪名不同，應分論併罰之。爰審酌被告
    犯罪之動機、目的、手段，犯罪之危害尚非甚鉅，嗣後亦坦
    承犯行，犯後態度尚佳等一切情狀，量處如主文所示之刑，
    又被告行為後，刑法第41條已於90年1 月10 日 修正公布，
    同年月12日生效，該條第1 項規定：「犯最重本刑為五年以
    下有期徒刑以下之刑之罪，而受六個月以下有期徒刑或拘役
    之宣告，因身體、教育、職業或家庭之關係或其他正當事由
    ，執行顯有困難者，得以一元以上三元以下折算一日，易科
    罰金。但確因不執行所宣告之刑，難收矯正之效，或難以維
    持法秩序者，不在此限。」被告所犯之罪，係5 年以下有期
    徒刑之罪，爰依刑法第2 條第1 項前段規定，適用新修正之
    刑法第41條第1 項規定，諭知易科罰金之折算標準。扣案之
    變造身分證影本4 枚，為被告所有且為係犯罪所用之物，爰
    依刑法第38條第1 項第2 款之規定，宣告沒收。
五、據上論斷，應依刑事訴訟法第273 條之1 第1 項、第299 條
    第1 項前段，刑法第2 條第1 項、第28條、第56條、第216
    條、第210 條、第339 條第1 項、第55條、修正後第41條第
    1 項前段、第38條第1 項第2 款，罰金罰鍰提高標準條例第
    1 條前段、第2 條，判決如主文。
本案經檢察官柯怡如到庭執行職務。
中　　華　　民　　國　　94　　年　　10　　月　　20　　日
                  刑事第五庭    法　官　周炳全
以上正本證明與原本無異。
如不服本判決，應於送達後10日內，向本院提出上訴狀。
                                書記官  陳夏施
中　　華　　民　　國　　94　　年　　10　　月　　25　　日
附錄本件論罪科刑法條全文
中華民國刑法第210條
(偽造變造私文書罪)
偽造、變造私文書，足以生損害於公眾或他人者，處五年以下有
期徒刑。
中華民國刑法第212條
(偽造變造特種文書罪)
偽造、變造護照、旅券、免許證、特許證及關於品行、能力服務
或其他相類之證書、介紹書，足以生損害於公眾或他人者，處一
年以下有期徒刑、拘役或三百元以下罰金。
中華民國刑法第216條
(行使偽造變造或登載不實之文書罪)
行使第二百十條至第二百十五條之文書者，依偽造、變造文書或
登載不實事項或使登載不實事項之規定處斷。
中華民國刑法第339條
(普通詐欺罪)
意圖為自己或第三人不法之所有，以詐術使人將本人或第三人之
物交付者，處五年以下有期徒刑、拘役或科或併科一千元以下罰
金。
以前項方法得財產上不法之利益或使第三人得之者，亦同。
前二項之未遂犯罰之。
